臺灣高雄地方法院刑事判決　　　　　　　96年度易字第2841號
公　訴　人　臺灣高雄地方法院檢察署檢察官
被　　　告　乙○○
選任辯護人　周振宇律師
　　　　　　林石猛律師
上列被告因賭博案件，經檢察官提起公訴（96年度偵字第13490
號），本院判決如下：
    主  文
乙○○犯賭博罪，處罰金新臺幣貳萬肆仟元，如易服勞役，以新
臺幣壹仟元折算壹日。扣案如附表所示之物，均沒收之。
    事  實
一、乙○○自民國95年6 月1 日，向張憲崇頂讓位於高雄市左營
    區○○○路56號2 樓之「飛行船遊藝場」（該店登記負責人
    為張憲崇，業於86年4 月3 日向高雄市政府領有電子遊戲場
    業營利事業登記證），擔任該遊藝場之實際負責人，並於店
    內從事洗分、兌換現金之工作。其明知電子遊藝場不得有經
    營賭博之行為，竟基於賭博之犯意，在公眾得自由出入之上
    開店內擺設如附表編號1 至10號所示共29台電子遊戲機，於
    上開日期後之不詳時間藉由上開遊戲機與不特定顧客賭博財
    物。其賭博方式係賭客投入新台幣（以下同）10元硬幣換取
    分數後，即可以所開分之分數進行押注與機台對賭，倘未押
    中，則該賭資歸乙○○贏得，若押中則可依累計之積分，由
    賭客向乙○○以10：1 之比例將總分兌換成現金。嗣於96年
    5 月3 日下午2 時許，適有賭客甲○○（另案經臺灣高雄地
    方法院檢察署檢察官為職權不起訴處分）進入上開遊藝場，
    以現金300 元兌換為30個10元硬幣後，以上開方式在「滿貫
    大亨」機臺上進行押注及對賭，至同日下午3 時許，甲○○
    因獲得80分之積分，遂依10：1 之比例，請乙○○為其洗分
    並向其兌換現金800 元，惟於乙○○將賭金800 元交付予甲
    ○○時，為警當場查獲並扣得上開現金800 元，並於店內扣
    得如附表所示編號1 至10號之電子遊戲機29台（均內含ＩＣ
    板）及機台內賭資3,850 元。
二、案經高雄縣政府警察局左營分局報請臺灣高雄地方法院檢察
    署檢察官偵查起訴。
    理  由
壹、證據能力部分：
一、按被告以外之人於審判外之言詞或書面陳述，除法律有規定
    者外，不得作為證據，刑事訴訟法第159 條第1 項定有明文
    ，此即學理上所稱之「傳聞證據排除法則」，而依上開法律
    規定，傳聞證據原則上固無證據能力，但如法律別有規定者
    ，即例外認有證據能力。又按被告以外之人於偵查中向檢察
    官所為之陳述，除顯有不可信之情況者外，得為證據，同法
    第159條之1第2項亦有明文。查本判決下列所引用之證人甲
    ○○向檢察官所為之陳述，屬於審判外之陳述，為傳聞證據
    ，惟現階段刑事訴訟法規定檢察官代表國家偵查犯罪、實施
    公訴，依法其有訊問被告、證人及鑑定人之權，證人、鑑定
    人且須具結，而實務運作時，檢察官偵查中向被告以外之人
    所取得之陳述，原則上均能遵守法律規定，不致違法取供，
    其可信度極高，職是，上開證人於偵查中已具結之證述，被
    告並無釋明「顯有不可信之情況」之理由，應認其有證據能
    力。
二、按被告以外之人於檢察事務官、司法警察官或司法警察調查
    中所為之陳述，與審判中不符時，其先前之陳述具有較可信
    之特別情況，且為證明犯罪事實存否所必要者，得為證據，
    刑事訴訟法第159 條之2 定有明文。是依上開條文規定，被
    告以外之人於檢察事務官、司法警察（官）調查時所為之陳
    述，屬傳聞證據，依同法第159 條規定，本無證據能力，必
    須「具有較可信之特別狀況」及「必要性」二要件，始例外
    得適用上開第159 條之2 規定，認有證據能力。而所謂「具
    有較可信之特別情況」係屬於證據能力之要件，法院應就偵
    查或調查筆錄製作之原因、過程及其功能等加以觀察其信用
    性予以判斷；又此之「必要性」要件，必須該陳述之重要待
    證事實部分，與審判中之陳述有所不符，包括審判中改稱忘
    記、不知道等，雖非完全相異，但實質內容已有不符者在內
    （最高法院96年度臺上字4304號、96年度臺上字第4414 號
    判決意旨可資參照）。本件證人甲○○係被告是否有賭博犯
    行之重要證人，其於本院審理中之證述雖大致與警詢中相符
    ，惟因離案發已過一段時日，故對於部分細節不復記憶，而
    答稱：忘記了、不知道等語，是仍可認該部分警詢中陳述與
    審理中不符。又其於警詢中陳述，並無證據可認其有遭到強
    暴、脅迫、詐欺或其他不正方法之對待，致影響其陳述之任
    意性之情形，且警詢時較接近案發時點，證人記憶應較為清
    晰，應認具有較可信之特別情況，又其證詞為證明犯罪事實
    存否所必要，依上揭規定，應認其於警詢中之證言具有證據
    能力。
三、至於辯護人以當時未經被告行使對質詰問權為由爭執證人甲
    ○○偵查中、警詢中證述之證據能力一節；按詰問權係指訴
    訟上當事人有在審判庭輪流盤問證人，以求發真實，辨明供
    述證據真偽之權利，其於刑事訴訟制度之設計，以刑事訴訟
    法第166 條以下規定之交互詰問為實踐，屬於人證調查證據
    程序之一環；與證據能力係指符合法律所規定之證據適格，
    而得成為證明犯罪事實存在與否之證據資格，性質上並非相
    同。偵查中檢察官為蒐集被告犯罪證據，訊問證人旨在確認
    被告嫌疑之有無及內容，與審判期日透過當事人之攻防，調
    查證人以認定事實之性質及目的，尚屬有別。偵查中訊問證
    人，法無明文必須傳喚被告使之得以在場，刑事訴訟法第
    248 條第1 項前段雖規定：「如被告在場者，被告得親自詰
    問」，事實上亦難期被告有於偵查中行使詰問權之機會，是
    此項詰問權之欠缺，非不得於審判中捨棄詰問權，或證人客
    觀上有不能受詰問之情形，自無不當剝奪被告詰問權行使之
    可言（最高法院96年度臺上字第4064號、96年度臺上字第第
    4365號判決可資參照）。又縱使被告及其辯護人認證人甲○
    ○於偵查中、警詢中之陳述不可採信，或認檢察官未就全案
    情節詳予訊明，然證人甲○○既於本院審理期日到庭經被告
    補正詰問程序，已無妨害被告防禦權之虞，附此敘明。
貳、實體部分：
一、訊據被告乙○○固坦承於上開時、地交付現金800 元給遊藝
    場客人甲○○，惟矢口否認有任何賭博犯行，辯稱：當時有
    一個撞球場小姐說客人不要玩了，其看到櫃臺上有800 元硬
    幣，以為客人要兌換紙鈔，才給客人800 元紙鈔，其店裡只
    能兌換球券及娃娃，沒有經營賭博云云。經查：
（一）被告為飛行船遊藝場之實際負責人，其領有電子遊戲場業
      營利事業登記證，證人甲○○於上開時間在被告經營之飛
      行船遊藝場中打玩「滿貫大亨」機台，以上開方法押注，
      直至積分80分時停止打玩，並隨即於被告交付甲○○現
      金800 元之際遭警逮捕，並經警於上開場所扣得附表所示
      之物品等情，業經證人甲○○證述無訛，並有高雄市政府
      左營分局扣押筆錄、扣押物品收據、清單，高雄市政府營
      利事業登記證、電子遊戲場業級別證各1 紙，照片16張附
      卷可稽，復為被告所不爭執，此部分事實堪可認定。
（二）關於被告交付現金800 元予證人甲○○之性質為何乙節，
      被告雖辯稱：當時其在櫃臺內，有一位撞球場的小姐走過
      來說客人說不要玩了，這裡有800 元，其點清櫃臺上確有
      800 元硬幣後，就換給證人800 元紙鈔，再過去機台洗分
      云云。然甲○○所打玩之積分為80分，依店內遊戲規則可
      兌換現金800 元，適其欲洗分停止打玩時，櫃臺上恰有80
      個10元硬幣等值之零錢，其發生機率可謂極微，被告所辯
      甚有可疑，已難憑採；復參諸證人甲○○於警詢中證述：
      「當時我打的麻將機台上分數累積到80分，我就叫被告幫
      我洗分，被告洗完分後就到櫃臺拿錢，然後再走到電玩旁
      將現金800 元拿給我，當時我旁邊有一名男子，就抓住我
      的錢說我是警察... 」（見偵查卷第12-13 頁），並於偵
      查中、審理中亦結證稱：「（問：你當時有無拿80個10元
      硬幣與被告兌換紙鈔？）沒有。」、「當時他是說要拿球
      券給我，但最後還是拿現金800 元給我」（見偵查卷第
      47-48 頁、本院卷第43頁）等語觀之，足認當時係被告先
      過去甲○○電玩旁洗分、確認其積分為80分後，才拿800
      元給甲○○甚明，又被告與甲○○素不相識，雙方又無夙
      怨，衡情甲○○實無甘冒偽證刑責故為虛偽證詞之動機，
      其證言之可信度極高，又參以被告為甲○○洗分之際，曾
      說要拿球券給甲○○，最後還是拿現金予伊一情，亦經甲
      ○○於審理中證述無訛，被告辯稱誤以為客人要兌換零錢
      ，才持800 元給甲○○云云，顯係卸責之詞，不足採信。
      堪認上開現金800 元，係屬甲○○與機台對賭後向被告兌
      得之賭金無疑。
（三）又被告於證據調查後雖聲請傳喚前開撞球場員工，然其辯
      稱櫃臺上有800 元硬幣一事殊無可採，已如前述，故是否
      有前開撞球場小姐之存在，已有可疑，復被告亦稱該撞球
      場已倒閉，該員工業已離職，年籍及真實姓名均不詳等語
      ，是已無傳喚該名證人之必要及可能，附此敘明。綜上所
      述，本件事證明確，被告賭博犯行堪以認定，應予依法論
      科。
三、被告在其經營之飛行船遊藝場，擺設如附表編號1 至10號所
    示之電子遊戲機，其擺設機台29台中雖非每台中均扣有賭資
    ，惟其擺設10種機台「滿貫大亨」、「撲克牌」、「拉霸小
    丑」、「拉霸BAR 」、「拉霸虎克船長」、「超悟空」、「
    賽馬」、「孔雀王二代」、「大老二」、「水果精靈」，每
    種機台內均分別各有不等金額之10元硬幣賭資，有上開扣押
    目錄表在卷可佐（見偵卷第20-23 頁），堪認上開機台均為
    賭博性電玩無誤，又依其經營規模、時間、機台扣得之硬幣
    數量等情觀之，足認被告顯有反覆實施以營業之行為。參諸
    其經營電子遊戲場業與不特定客人賭博之行為，具有行為人
    基於概括犯意，在密切接近之一定時、地持續實行之複次行
    為，倘依社會通念，於客觀上應認符合一個反覆、延續性之
    行為觀念者，於刑法評價上，即應僅成立一罪，亦合於學理
    上所稱「集合犯」之職業性、營業性或收集性等具有重複特
    質之犯罪，應論以包括一罪，其既應認僅成立一罪，其犯行
    終止時間，已在刑法修正施行後，自無比較新舊法之問題，
    應逕適用行為終止時之修正後之刑法相關規定論處。是核被
    告所為，係犯刑法第266 條第1 項前段之賭博罪。爰審酌被
    告經營上開賭博性電玩遊藝場，破壞社會善良風氣，助長僥
    倖歪風，犯後飾詞狡辯，態度不佳，顯無悔意，行為實有可
    議，惟念其無犯罪前科，素行尚佳，有臺灣高等法院被告前
    案紀錄表在卷可憑等一切情狀，量處如主文所示之刑，並諭
    知易服勞役之折算標準。扣案如附表所示之電子遊戲機（以
    上均含其內之IC板），其中附表中「滿貫大亨」1 台，係賭
    客甲○○與店家當場賭博之器具，與扣案台內賭資3,850 元
    ，及與兌換籌碼處，甲○○所兌換之現金800 元，均應依刑
    法第266 條第2 項之規定宣告沒收；至於其餘賭博機台為被
    告所有之物，業經其自承在卷，雖被告辯稱：其非當場賭博
    之器具，不應沒收云云，惟被告經營之遊藝場，乃以扣案之
    賭博性電玩反覆與不特定顧客賭博財物為業，已如前述，是
    扣案之其他機台為被告所有供預備賭博犯罪所用之物，堪可
    認定，應依刑法第38條第1 項第2 款之規定，均宣告沒收之
    。
據上論斷，應依刑事訴訟法第299條第1項前段，刑法第266條第
1 項前段、第2 項，第42條第3 項，第38條第1 項第2 款，刑法
施行法第1 條之1 ，判決如主文。
本案經檢察官郭騰月到庭執行職務。
中　　華　　民　　國　　96　　年　　12　　月　　12　 　日
                      刑事第一庭 審判長法　官  陳明富
                                       法  官  王淑惠
                                       法  官  張琬如
以上正本證明與原本無異。
如不服本判決應於收受本判決後10日內向本院提出上訴書狀，並
應敘述具體理由，如未敘述上訴理由者，應於上訴期間屆滿後20
日內補提理由書狀於本院（均須按他造當事人之人數附繕本）「
切勿逕送上級法院」。
中　　華　　民　　國　　96　　年　　12　　月　　12　　日
      　　　　　　　　　　　　　　　　 書記官  劉甄庭
附錄法條：
中華民國刑法第266條第1項前段
(普通賭博罪與沒收物)
在公共場所或公眾得出入之場所賭博財物者，處1 千元以下罰金
。
┌─┬────────────┬─────┬──────┐
│編│扣  押  物  名  稱      │數量（臺）│備       註 │
│號│                        │          │            │
├─┼────────────┼─────┼──────┤
│01│「滿貫大亨」遊戲機      │ 拾       │合計貳拾玖台│
├─┼────────────┼─────┤電子遊戲機具│
│02│「撲克牌13張」遊戲機    │ 貳       │（含IC板貳拾│
├─┼────────────┼─────┤玖片）      │
│03│「拉霸小丑列車」遊戲機  │ 壹       │            │
├─┼────────────┼─────┤            │
│04│「拉霸BAR」遊戲機       │ 壹       │            │
├─┼────────────┼─────┤            │
│05│「拉霸虎克船長」遊戲機  │ 壹       │            │
├─┼────────────┼─────┤            │
│06│「孫悟空」遊戲機        │ 貳       │            │
├─┼────────────┼─────┤            │
│07│「賽馬」遊戲機          │ 捌       │            │
├─┼────────────┼─────┤            │
│08│「孔雀王二代」遊戲機    │ 壹       │            │
├─┼────────────┼─────┤            │
│09│「大老二」遊戲機        │ 壹       │            │
├─┼────────────┼─────┤            │
│10│「水果精靈」遊戲機      │ 貳       │            │
├─┼────────────┼─────┼──────┤
│11│現金                    │新臺幣肆仟│其中仟捌佰│
│  │                        │陸佰伍拾元│伍拾元為上開│
│  │                        │          │扣案機台內賭│
│  │                        │          │資；其餘捌佰│
│  │                        │          │元為證人郭鐘│
│  │                        │          │仁於兌換籌碼│
│  │                        │          │處兌得之財物│
│  │                        │          │。          │
└─┴────────────┴─────┴──────┘
